【裁判字號】    97,交聲,98
【裁判日期】    970430
【裁判案由】    聲明異議
【裁判全文】
臺灣嘉義地方法院交通事件裁定          97年度交聲字第98號
原處分機關  交通部公路總局嘉義區監理所
異  議  人
即受處分人  甲○○
上列異議人即受處分人因違反道路交通管理處罰條例案件，對於
原處分機關即交通部公路總局嘉義區監理所97年3月14日所為之
處分（案號：嘉監裁字第裁70-L00000000號、裁70-L00000000號
），聲明異議，本院裁定如下：
    主  文
異議均駁回。
    理  由
一、原處分機關略以：異議人即受處分人甲○○（下簡稱異議人
    ），於民國九十七年一月三十一日十四時三十分許，駕駛車
    牌號碼７Ｒ－１４８５號自用一般小客車，在嘉義縣鹿草鄉
    嘉一六三鹿草段（交岔路口處），因闖紅燈及未帶行車執照
    ，經嘉義縣警察局水上分局鹿草分駐所警員掣開嘉縣警交字
    第Ｌ00000000號及第Ｌ00000000號舉發違
    反道路交通管理事件通知單，舉發「闖紅燈」及「未帶行照
    」等交通違規，復經原處分機關即交通部公路總局嘉義區監
    理所（下稱原處分機關）認上開違規屬實，於九十七年三月
    十四日，分別就「闖紅燈」之違規，依道路交通管理處罰條
    例第五十三條第一項規定，以嘉監裁字第裁７０－Ｌ000
    00000號裁決書，對異議人裁處罰鍰新臺幣（下同）二
    千七百元，並依同條例第六十三條第一項規定記違規點數三
    點，另就「未帶行照」之違規，依同條例第十四條第二款規
    定，以嘉監裁字第裁７０－Ｌ00000000號裁決書，
    裁處異議人罰鍰三百元，並無違誤等語。
二、聲明異議意旨則以：確於上開時、地，駕駛前揭自用一般小
    客車，行經該路段，然因路口左方號誌已由綠燈閃黃燈，並
    未變為紅燈時，即已通過，警方蒐證所在之處因有視覺上之
    死角，無法看清楚，如此執法過於嚴苛，再者，當時為警攔
    查後，有拿出行車執照影本，因之前證件曾被偷，遂影印影
    本放置車上，原處分機關之裁決，顯有未當，應予撤銷，為
    此聲明異議。
三、按汽車駕駛人，行經有燈光號誌管制之交岔路口闖紅燈者，
    處新臺幣一千八百元以上五千四百元以下罰鍰。又按汽車駕
    駛人有第五十三條情形者，記違規點數三點，道路交通管理
    處罰條例第五十三條第一項及第六十三條第一項第三款分別
    定有明文。另汽車行駛有下列情形之一者，處汽車所有人新
    臺幣三百元以上六百元以下罰鍰，並責令改正、補換牌照或
    禁止其行駛：二、行車執照、拖車使用證或預備引擎使用證
    ，未隨車攜帶，此觀同條例第十四條第二款規定亦明（道路
    交通管理處罰條例雖於九十六年七月四日修正，然前揭條文
    均未修正）。
四、經查：
(一)異議人於九十七年一月三十一日十四時三十分許，駕駛其所
    有之車牌號碼７Ｒ－１４８５號自用一般小客車，在嘉義縣
    鹿草鄉嘉一六三線鹿草段交岔路口處，經嘉義縣警察局水上
    分局鹿草分駐所警員掣開嘉縣警交字第Ｌ00000000
    號及第Ｌ00000000號舉發違反道路交通管理事件通
    知單，舉發「闖紅燈」及「未帶行照」等交通違規，此有上
    開舉發違反道路交通管理事件通知單二紙、車號查詢汽車車
    籍一份附卷可稽（見原處分機關函送之處理道路交通違規聲
    明異議案件卷宗內附及本院九十七年度交聲字第九十八號卷
    ，下稱本院卷，第二十三頁），又本院依職權函查原處分機
    關，覆函檢送警方採證光碟，經當庭勘驗，錄影畫面顯示本
    案紅綠燈號誌在右上方，紅燈時有一白色車輛由北向南通過
    ，異議人之車輛自南往北方向駛入（往後寮東西向快速道路
    ），號誌為紅燈時，異議人車輛無停車跡象，仍向前行駛，
    至燈號轉變為綠燈，異議人車輛已完全通過號誌路口，又異
    議人為警攔查後，出示白色紙張一紙，大小如同異議人庭呈
    之行車執照，但警方並未收下，至畫面結束，均未見異議人
    拿出行車執照供警察核對等情，此有採證光碟及勘驗筆錄存
    卷為佐（原處分機關檢送之處理交通違規聲明異議案件卷宗
    內附；本院卷第十九頁），均徵異議人駕駛前揭車輛至該路
    口時，其遵行方向前方號誌確為紅燈無訛，直至異議人車輛
    已完全通過路口後，燈號始轉為綠燈，異議人於本院調查勘
    驗採證光碟後亦自承：當時前方燈號係紅燈等語（見本院卷
    第二十頁），是異議人駕駛前揭車輛，行經該有燈光號誌管
    制之交岔路口，應有闖紅燈等情，要屬明確。至於異議人於
    本院調查時另稱：駕駛時係觀看左前方，即路口另一遵行方
    向之號誌，當時係閃黃燈尚未轉為紅燈，通行時僅差一、二
    秒云云，惟汽車駕駛人駕駛汽車時，本應遵守其行道方向之
    行車號誌，與另一交叉方向號誌無關，異議人斯時遵行方向
    之號誌既為紅燈，即應停等，待燈號轉變為綠燈後，始可通
    行，而在另一方向（即往圓山宮方向）之號誌自為綠燈，縱
    由綠燈轉變閃黃燈，亦係提醒該向用路人，因號誌即將轉換
    為紅燈，應減速慢行停等紅燈或已過路口者應快速通過，然
    異議人遵行方向之號誌仍為紅燈，即無由據以左前方號誌已
    閃黃燈，即可通過，合理化其闖紅燈之事實，至為瞭然。另
    異議人亦以警方蒐證位置並無法看清該路口等語置辯，然以
    採證光碟畫面所示，異議人車輛確有闖紅燈乙情，且本件應
    係警方採定點式錄影蒐證方式，而得將異議人駕駛車輛通過
    路口之情形存證，並攔查舉發異議人駕駛有「闖紅燈」之交
    通違規，異議人以前詞置辯，並無從為有利於其之認定，亦
    無礙於本件其確有闖紅燈違規事實之認定。
(二)另異議人雖執以有拿行車執照予警方為由，聲明異議，然其
    於本院調查時，經勘驗採證錄影光碟後改稱：不清楚當日有
    無拿行車執照給警方等語（見本院卷第十九頁），又蒐證錄
    影畫面均未顯示異議人拿出行車執照予警方之畫面，業經本
    院當庭勘驗如前所述，而交通警察舉發違反道路交通管理處
    罰條例所列之違規事實，本質上為行政處分，係公務員基於
    職務上之權力，依法就特定之具體事件所為之具公法上效果
    之單方行政行為，基於公務員為公法上行為具有公信力之原
    則，該行政行為當可被推定為真正，即警員本其維護交通秩
    序、安全職責所為之舉發，自應受到合法、正確之推定，此
    部分異議人既未提出已交付警員行車執照之證據供本院參酌
    ，然警方之舉發確有前揭採證光碟可憑，應可認定異議人當
    時並未攜帶行車執照要無疑義。至於異議人於本院調查時另
    稱：當時有提出行車執照影本等語，然揆諸前揭道路交通管
    理處罰條例所定，行車執照應隨車攜帶，目的係對於車輛及
    駕駛人正確性之管理，亦便於發生事故時，得以迅速釐清究
    責，亦僅有正本始能證明其上所載資料之真實性，況影本上
    之記載未經任何權責機關證明與正本相符，其與一般紙張無
    異，無從取代正本之效力，即汽車行車執照及駕駛執照，應
    不得以影本代替使用（前交通部路政司六十四年十二月二十
    三日路台字第四四二六二號函已揭示此旨，見本院卷第二十
    一頁），否則無異架空正本之規範意旨，是本件縱異議人確
    有提出行車執照影本予警方檢查，然據異議人所述提出後，
    警方並未收受，均徵無法以攜帶影本率認即屬已有依規定攜
    帶行車執照，洵無疑義。再者，異議人所執以之前亦有提出
    行車執照影本，而未遭警方舉發違規，本次執法即有不當等
    語，然行政機關（警察）怠於行使權限，致使人民因個案違
    法狀態未排除而獲得利益時，該利益並非法律所應保護之利
    益，人民不能要求行政機關比照該違法案例授予利益或亦不
    予處罰，亦即人民不得主張「不法之平等」，是縱異議人所
    辯確有其事，亦無從解免本件應負之違規責任，殆無疑義。
五、綜上所述，本件異議人確有上揭違規事實，已堪認定。原處
    分機關依上揭規定及違反道路交通管理事件統一裁罰基準表
    （九十六年十月三十一日雖有修正，惟本案適用之裁罰並無
    修正）之統一裁罰基準，就「闖紅燈」之違規，裁處異議人
    罰鍰二千七百元，並記違規點數三點，就「未帶行照」之違
    規，裁罰三百元罰鍰，核均無不當或違法。本件異議均為無
    理由，應予駁回。至於異議人所稱經濟狀況欠佳、目前失業
    等節，本院雖同憫其情，然究非關本件違規事實之有無，亦
    非本院得以斟酌異議人不罰之理由，附此敘明。
六、據上論斷，應依道路交通管理處罰條例第八十七條第二項、
    道路交通案件處理辦法第十九條規定，裁定如主文。
中    華    民    國    97    年    4     月    30    日
                  交通法庭  法  官  林青怡
上列正本證明與原本無異。
如不服本裁定，應於裁定送達後5日內向本院提出抗告狀（應附
繕本）。
中    華    民    國    97    年    4     月    30    日
                            書記官  李佳惠


司法院資訊處製作；財團法人民間司法改革基金會備份。
